台灣台中地方法院刑事判決　　　　　　　　　　　　　九十一年度易字第五四七號
　　公　訴　人　台灣台中地方法院檢察署檢察官
　　被　　　告　乙○○
　　選任辯護人　華嘉遠
右列被告因詐欺案件，經檢察官提起公訴（九十年度偵字第一六四五五號），本院判
決如左：
    主  文
乙○○意圖為自己不法之所有，以詐術使人將本人之物交付，處有期徒刑參月，如易
科罰金，以參佰元折算壹日。
    事  實
一、乙○○因前向丙○○借款時，曾交付之甲○○所簽發、付款人為泛亞銀行、面額
    新台幣（下同）三萬五千元之支票一紙（下稱系爭支票）將屆期，明知其並不欲
    將應付票款存入該支票帳戶以供執票人兌領，卻於民國九十年三月間某日，在臺
    中縣太平市○○路○段二八號丙○○所經營之「皇韋汽車修配廠」內，向丙○○
    詐稱：因系爭支票係向甲○○所借得，屆期其自己無力支付系爭支票票款，請再
    借其三萬五千元借款，其會將該筆款項存入支票帳戶以兌現系爭支票云云，致丙○○誤信乙○○會將借用款項存入，以供其所另轉讓現為系爭支票執票人之友人
    能兌領票款，而交付其借款三萬五千元，乙○○取得該筆款項後並未將之存入系
    爭支票帳戶，迨系爭支票屆期仍因存款不足無法兌領，丙○○始知受騙。
二、案經告訴人丙○○訴請台灣台中地方法院檢察署檢察官偵查起訴。
    理  由
一、訊據被告乙○○固不否認有於前揭時地向告訴人丙○○借得三萬五千元之事實，
    惟矢口否認有何詐欺取財之行為，並辯稱：之前因生意經營不善，即曾陸續向告
    訴人借款，並簽發包括案外人甲○○、丁○○等人支票向告訴人票貼借款，向告
    訴人借得該筆三萬五千元借款時，並非表示係為存入讓系爭支票過票，且事後該
    筆借款應有存入案外人甲○○所簽發之另一張支票以供兌現，但真正存入票款之
    該紙支票面額應不相同，系爭支票應是後來已無力清償才無法存入票款云云；然
    查，證人即系爭發票人甲○○已於偵查中及本院審理中均一致結證稱：確曾於前
    揭時地陪同被告向告訴人借款，伊到該處後才得知簽發之系爭支票遭被告持交與
    告訴人，當時有聽到被告一直向告訴人請求先借其錢讓系爭支票能過票，其他欠
    款則事後再說，確實亦看到告訴人即交付被告三萬五千元，但事後被告如何處理
    該筆三萬五千元款項伊不清楚，且系爭支票事後確實有跳票，伊找被告時，被告
    僅表示七天內退補即可，後來是告訴人退補後將系爭支票交還給伊等語，核與告
    訴人所指訴之情節相符，足見被告向告訴人借款三萬五千元時，確有明白表示係
    為存入作為系爭支票票款，讓系爭支票屆期得以兌現，而被告既不否認系爭支票
    屆期其並未存入票款以供執票人兌現，其雖又謂應係存入另一紙發票人亦為甲○○、面額並非三萬五千元之支票云云，然經本院先後命其具體說明陳報究竟所借
    得之三萬五千元係存入作為何一支票兌領之用，及該紙支票是否亦為簽發交付與
    告訴人借款者，其迄今均未能具體說明，自難認向告訴人借得之三萬五千元款項
    ，確實有作為向告訴人借款所持交支票之票款，而由告訴人或其所轉讓之支票執
    票人所兌領取得之情形；因之，告訴人既係誤信被告將如其所稱，將該筆三萬五
    千元款項存入作為系爭支票票款，且因其已將系爭支票轉讓他人，恐因系爭支票
    退票情事將波及自己遭執票人追索，始同意再借與被告上開款項，而被告實際上
    果亦未存入作為票款而挪作他用，被告係基於詐欺之故意並有施用詐術之行為實
    甚明，被告上開所辯，並無足採；此外，復有被告連同其他欠款所簽發之本票影
    本等件在卷可資佐證，本案事證已臻明確，被告上開犯行，應堪認定。
二、核被告所為，係犯刑法第三百三十九條第一項之詐欺取財罪。爰審酌被告犯後猶
    未能坦承犯行，且事後雖曾與告訴人達成和解，有和解書一份在卷可參，但告訴
    人亦到庭陳稱被告並未依約每期給付二萬元，而僅給付其一萬元，被告雖復稱告
    訴人曾同意前二年僅須每期給付一萬元云云，已為告訴人所否認，且有前揭記載
    每期應給付二萬元之和解書一份供佐，足見被告並未依約還款，但其並無前科，
    有台灣高等法院被告全國前案紀錄表、台灣台中地方法院檢察署刑案資料查註紀
    錄表各一份可按，素行尚可，詐欺取得之金額非高，及其犯罪手段、動機等一切
    犯情狀，量處如主文所示之刑，並諭知易科罰金之折算標準，以示懲儆。
三、公訴意旨另以：被告乙○○於八十九年四月間起，先後多次駕車前往告訴人丙○○所經營位於台中縣太平市○○路○段二八號之「皇韋汽車修配廠」維修，發覺
    告訴人不善言詞、個性較為軟弱、不知如何拒絕他人央求及貪圖小利等弱點，明
    知自己平日生活花費很大，且根本無清償巨額債務之能力，竟意圖為自己不法之
    所有，並基於概括之犯意，先向告訴人借款數次，有借有還，並支付利息，以取
    得其信任後，自八十九年五月起至同年十月間止，仍以借款支付利息為藉口，向
    告訴人謊稱其在台中地區經商，需款周轉，並交付案外人丁○○、甲○○、蘇添
    德、黃鐘煌、游文炳等人為發票人之支票，以取信於告訴人，連續多次向告訴人
    詐得合計一百三十餘萬元（不含利息），九十年三月間，被告復承繼上開詐欺犯
    意，自台北縣某處打電話給丙○○，向其佯稱：「丁○○要辦理房屋貸款，需要
    八萬元存款證明，貸款約七天左右就會撥下來，到時候就可以還清欠你的借款」
    云云，告訴人答以只有三萬元，被告就叫告訴人將三萬元匯入丁○○在合作金庫
    之帳戶內，並請在旁之丁○○告知帳號為0000000000000號，告訴
    人不疑有詐，遂於九十年三月二十二日依其指示將三萬元匯入上開帳戶內，被告
    詐得該三萬元後，即自丁○○帳戶中提領大肆揮霍（僅支付其與甲○○在台北縣
    三重市某處洗三溫暖之一次消費款即將近一萬元），且被告所交付之客票屆期，
    皆因存款不足、拒絕往來而遭退票（部分支票已經告訴人轉讓給第三人，告訴人
    只得自行存入款項讓執票人提示），被告詐得上開款項花用後，避不見面，使告
    訴人求償無著，始知受騙；因認被告上開行為，亦涉犯刑法第三百三十九條第一
    項之詐欺取財罪嫌部分，訊據被告堅決否認此有何詐欺取財之行為，並辯稱：之
    前因生意經營不善，即曾多次向告訴人借款，告訴人並均收取利息，且之前借款
    均有借有還，是因最後無力負擔才未清償，向告訴人稱要貸款以清償借款一事，
    亦確有辦理，係因其友人即案外人丁○○事後無法貸得款項，之前未辦理貸款向
    告訴人所借得之款項亦未獲歸還而無法清償告訴人，並非自始即有詐欺取財之行
    為等語；公訴人認被告上開所為亦涉有詐欺取財罪嫌，無非以告訴人之指訴，核
    與證人丁○○結證之情節相符，並有前開發票人之支票暨退票理由單及本票（以
    上均影本）多紙佐證等情為其主要論據。然查：
（一）告訴人亦自承多次借款與被告，確有前債尚未清償又繼續借款與被告，及被告
      所交付之支票屆期無法兌現時，同意被告先將支票取回，甚至被告再持前已取
      回之支票又向其借款時，仍同意借款與被告之情形，係因被告苦苦哀求才同意
      等語，足見告訴人多次借款與被告當時，已明知被告之資力不佳，其仍同意借
      款與被告，甚至在之前借款尚未清償時，仍願意繼續借款與被告，已難認被告
      有何故意隱瞞其資力不佳而施用詐術，或致告訴人陷於錯誤之行為；抑且，告
      訴人並陳稱之前被告借款確有收取利息，係被告自己表示願意每萬元每月給付
      其六百元利息，有些借款當時即已預扣利息，之前借款被告所交付支票約有二
      張、面額共約二十萬元曾兌現而獲清償等語，益見被告並非向告訴人借得此部
      分款項當時，自始即有不欲清償之詐欺犯意，以告訴人亦明知其資力不佳之情
      形，再衡諸債務不履行之樣態繁多，有因當事人間存有抗辯事由而不履行者，
      有因債務人事後財務惡化致一時不能履行者，甚且有債務人惡意之不履行者，
      然其是否構成刑法第三百三十九條第一項之詐欺罪，非可一概而論，端視債務
      人於取得款項之初，是否有為自己或第三人不法所有之意圖，及其所使用之方
      法是否為詐術，並因而使人陷於錯誤，非謂一有不履行之情形，即應論以詐欺
      罪責，是更難僅以被告當時曾表示屆期會還款一事，即足認被告有對告訴人施
      用詐術之詐欺行為。
（二）另被告有於九十年三月間某日，以案外人丁○○欲辦理房屋貸款，屆時取得貸
      款將清償告訴人，但需要八萬元存款證明為由，向告訴人借款三萬元一事，固
      據被告所自承在卷，然證人丁○○已到庭結證稱：伊確曾依報紙上的聯合代書
      辦理貸款廣告，欲以伊名義申辦貸款，當時對方表示須提出存款證明，伊告知
      被告後，被告表示存款證明其會處理，後來被告先交付伊兩萬餘元作為手續費
      ，因該名代書表示整筆貸款須匯入八萬元，被告事後又湊到五萬元交給伊，且
      是在告訴人將該筆三萬元借款匯入伊帳戶後一、二日所交付，至於此五萬元是
      否包括告訴人所交付者，伊不知道，後來伊欲辦理貸款之手續費、存款證明等
      款項匯入該自稱代書之人所指示之人頭帳戶後，即無法再聯絡上該名代書，才
      未能辦理貸款等語，足見被告向告訴人借得上述三萬元款項時，所表示係為欲
      以案外人丁○○名義辦理貸款一節，並非虛妄，且被告借款後果即交付五萬元
      與案外人丁○○處理貸款事宜，亦難認被告向告訴人所表示之借款理由係杜撰
      而有何施用詐術之情形；至於證人丁○○雖證稱告訴人將上開三萬元款項匯入
      其帳戶後，係由其提領再交付與被告，被告隨即進入三溫暖內等情，惟證人丁○○於本院審理中亦明確證稱：伊未隨同進入，不知道被告與案外人甲○○於
      該三溫暖消費之相關費用是否取用自該筆三萬元借款，而證人甲○○亦證稱：
      當日與被告在該處消費之相關費用均係被告所支付，但伊不知道被告付款之來
      源為何等語，均難認被告係將自告訴人處所借得之款項大肆花用以給付當日三
      溫暖費用，且以被告事後果將欲辦理貸款所需之五萬元交付與證人丁○○，已
      如前述，縱使其斯時有先暫以該筆借款給付三溫暖費用之情形，只須其事後確
      有依向告訴人所告知者，前往辦理相關貸款事宜，亦難僅以其暫時挪用借款，
      置事後其仍依所言另湊得其他款項辦理貸款於不論，即謂被告向告訴人借款時
      所言非實在，甚至進而推認其自始即係有對告訴人詐欺之犯意及行為；綜上所
      述，被告此部分所辯，尚堪採信；此外，復查無其他積極證據足資認定被告此
      有何詐欺取財之行為，此部分原應為被告無罪之諭知，但公訴人以此部分行為
      與前揭被告論罪科刑部分，有連續犯之裁判上一罪關係，此爰不另為被告無罪
      之諭知，附予敘明。
據上論斷，應依刑事訴訟法第二百九十九條第一項前段，刑法第三百三十九條第一項
、第四十一條第一項前段，罰金罰鍰提高標準條例第一條前段、第二條，判決如主文
。
中      華      民      國    九十一    年      十      月    三十一    日
                              臺灣臺中地方法院刑事第一庭
                                法  官  林  麗  真
右正本證明與原本無異。
如不服本判決，應於送達後十日內向本院提出上訴狀（須附繕本），上訴於台灣高等
法院台中分院。
                                書記官
中      華      民      國    九十一    年      十      月    三十一    日
附錄本案論罪科刑法條全文：
中華民國刑法第三百三十九條
 (普通詐欺罪)
意圖為自己或第三人不法之所有，以詐術使人將本人或第三人之物交付者
，處五年以下有期徒刑、拘役或科或併科一千元以下罰金。
以前項方法得財產上不法之利益或使第三人得之者，亦同。
前二項之未遂犯罰之。
